臺灣高等法院臺南分院刑事判決
111年度上易字第4號
上  訴  人  臺灣臺南地方檢察署檢察官
被      告  許正秋

上列上訴人因被告詐欺案件，不服臺灣臺南地方法院110年度易
字第310號中華民國110年11月2日第一審判決（起訴案號：臺灣
臺南地方檢察署110年度偵字第6706號），提起上訴，本院判決
如下：
    主  文
上訴駁回。
    理  由
一、公訴意旨及證據：
　㈠公訴意旨略以：被告許正秋係址設臺南市○○區○○路0段0000號
    ○○汽車商行（下稱○○車行）之實際負責人，經營中古車買賣
    ，竟意圖為自己不法之所有，基於詐欺取財之犯意，於民國
    104年2月2日前某時，將購入之AMJ-0260號自用小客車（以
    下簡稱本案車輛）之行駛里程數從37萬多公里調降成18萬公
    里，並置於該車行出售，以致於104年2月2日前往該車行購
    車之趙國宏(已歿)陷於錯誤，同意以新臺幣（下同）18萬元
    的價格購入，並過戶至其次子趙禹傑名下，因認被告涉犯刑
    法第339條第1項之詐欺取財罪。
　㈡本件公訴人認被告涉犯詐欺取財犯行，除於起訴時以被告供
    述、告訴代理人黃微晴(即趙禹傑母親、趙國宏配偶)之指訴
    、證人蔡勝南、許竣凱(被告之子)、宋忠記(本案車輛原車
    主)、國通汽車永康廠維修車履歷(車主宋忠記)、估價單為
    依據。並於上訴理由中補充:⑴被告坦承有更換儀表板之行為
    ，而證人洪進興已證稱：其與趙國宏、黃微晴一同去向被告
    買車，其與趙國宏兩人各買一台車，趙國宏與被告、黃微晴
    均無利害關係，其證詞應屬可信，可見被告與趙國宏交易而
    進行交談時，黃微晴在場，並非僅趙國宏一人與被告接洽，
    本件並非無補強證據；⑵雖本案車輛買賣之中古汽車合約書
    ，其中約定事項第5點記載「甲方(賣方)以現車況、現里程
    數級配修交付乙方(買方)本車里程數可能因里程錶損壞更換
    、人為調表...等因素，故無法表示真實里程數，甲方已善
    盡告知義務，乙方確認簽名(簽名空白處)」，但該合約書僅
    被告之子許竣凱簽名，且上述條款簽名確認欄，亦未見趙國
    宏之簽名，如本案車輛確有上述約款第5條所列「因里程錶
    損壞而更換」之情事，以被告擔任臺灣臺南地方檢察署榮譽
    觀護人及經營中古車行多年之經歷，不可能不在書面契約確
    認，應可排除本案車輛買賣雙方有「約定不在意里程數」或
    「共同認知里程數可能遭調降」之可能，被告辯解應不可採
    ；⑶依證人蔡勝男之證述，一般人或者擔任賣車之業務員，
    若無天書(權威車訊，下簡稱天書)輔助，亦無法判斷中古車
    價格，而天書僅記載年代、廠牌，縱趙國宏曾從事中古機械
    或中古車買賣業務，仍無法靠天書判斷車輛是否有瑕疵，而
    中古車之里程係中古車交易之重要事項，縱被告曾告知更換
    儀表板，但依證人許竣凱之證述，被告並未告知里程數有變
    更，所以，趙國宏即使未向被告查證里程數調降之事，仍無
    礙被告詐欺取財犯行之成立。
二、不爭事實、被告辯解及本件爭點
　㈠不爭事實
　　本件被告許正秋對其在上述時、地，以18萬元之價格，販售
    本案車輛給趙國宏，該車輛原本里程數為37萬多公里，賣給
    趙國宏時，儀表板之里程數為18公里等情，此核與證人即告
    訴人黃微晴、宋忠記、許竣凱、張鈞咸之證述相符，並有本
    案車輛中古車買賣合約書、國通汽車永康廠維修履歷、估價
    單在卷可查，上述各情應堪認定。
  ㈡被告辯解
　　惟被告堅決否認有何詐欺取財犯行，並辯稱：因本案車輛購
    入時，里程表已損壞，其因此換裝中古儀表板，因此，里程
    數與原本不符，並非其調整儀表板所致，其有將上情告知趙
    國宏，趙國宏本身也是從事中古機械、中古車買賣之人，並
    無因此在此交易過程陷於錯誤之可能；趙國宏當時，僅有 
    一人前來，其妻黃微晴、友人洪進興並未陪同，此由洪進興
    購入之車輛過戶日期與本案車輛不同之狀況，即可看出，何
    況，趙國宏104年購入本案車輛後，至其109年間過世間，不
    僅常去找被告泡茶，且從未與被告爭執本案車輛里程數遭調
    整之事，若如其配偶黃微晴所述，趙國宏在107年間即已知
    悉被告蓄意隱瞞里程數而為詐欺取財行為，趙國宏應會立即
    向被告反應，要求賠償，不可能至過世前均未爭執，直到黃
    微晴要求被告以高價購回上述車輛遭拒後，才由黃微晴爭執
    被告調整里程數，是以，本件被告並無公訴人所指之詐欺取
    財犯行等語。
  ㈢按犯罪事實應依證據認定之，無證據不得認定犯罪事實；不
    能證明被告犯罪者，應諭知無罪之判決，刑事訴訟法第154
    條第2項、第301條第1項，分別定有明文、又按告訴人之告
    訴係以使被告受刑事訴追為目的，是其陳述是否與事實相符
    ，仍應調查其他證據以資審認（最高法院52年度台上字第13
    00號判決要旨參照）；再按認定犯罪事實所憑之證據，雖不
    以直接證據為限，間接證據亦包括在內，然而無論直接證據
    或間接證據，其為訴訟上之證明，須於通常一般人均不致有
    所懷疑，而得確信其為真實之程度者，始得據為有罪之認定
    ，倘其證明尚未達到此一程度，而有合理之懷疑存在時，即
    難遽採為不利被告之認定（最高法院76年度台上字第4986號
    判決意旨參照）。
  ㈣刑法詐欺取財罪之成立，以被害人因行為人所為之詐術，因
    而陷於錯誤而交付財物為要件，故本件依公訴人所提證據、
    不爭事實、被告辯解及上述說明觀之，因實際向被告購入車
    輛之趙國宏業已死亡，其之前從不曾就此為陳述，故被告是
    否有公訴人所指之詐欺取財犯行，應審酌者為依卷內證據是
    否足以補強告訴代理人黃微晴所為，實際購車者趙國宏，係
    因被告以隱瞞調整本案車輛里程數為詐術，因而陷於錯誤，
    付款購入本案車輛之不利指訴，是否達一般人可確信其為真
    實之程度。
三、本院之判斷
　㈠本件被告雖前曾於警詢稱：我應該有調整里程數，如果把調
    降後里程數之車輛送行將勁拍中心拍賣，車輛的公里數會比
    較好賣，車輛的公里數，賣方並不保證，車輛會比較好賣等
    語(見警卷第3頁)；於偵查中曾證稱：調里程數之原因是為
    了要送拍賣等語(見他卷第29頁)，然此與其嗣後於本院所稱
    ：係因儀表板損壞，所以更換中古儀表板，里程數才會不一
    樣之辯解有異，而檢察官對於被告係以調整儀表板方式調整
    里程數，而非如其於本院所稱因儀表板損壞，更換中古儀表
    板導致里程數與原本不同乙節，除持前述被告警詢、偵查所
    為與嗣後辯解相異之供述為據外，並未舉證以實其說，本院
    不能僅以此即認本案車輛里程數不同，係因被告蓄意調降原
    儀表板之里程數，而非如其所辯係因儀表板損壞，更換儀表
    板所致。是以，本院不能僅以前開被告警詢、偵查所為之供
    述，即對被告為不利之認定，仍須與其他事證核對其調整里
    程數供述之真意。
　㈡是否有詐欺趙國宏，因趙國宏於109年間過世，此業經趙國宏
    配偶黃微晴、兒子趙禹傑證述在卷，本院已無從對之訊問查
    證。而依卷內證據觀之，基於以下理由，本院認公訴人所提
    出之證據尚不足以證明被告確有蓄意隱瞞調降里程數或者更
    換儀表板之方式為本件詐欺取財犯行。
　1.證人即本案車輛登記車主趙禹傑，並非實際購車之人，不知
    本案車輛之購車經過，亦未就此為證述，故其證言無從以之
    為對被告不利之認定。
　2.證人黃微晴固證稱：其與趙國宏及友人洪進興一同去被告所
    經營之車行買車，被告並未告訴趙國宏調整里程數這件事，
    有簽合約書，只去看一次車，被告推薦這台車不錯，就買了
    ，有簽契約，但是契約書上我先生沒簽名，在不保證里程的
    條件後面，也沒有簽名，里程表當初顯示是18萬公里，如果
    顯示30萬公里，我們就不會買了，後來在107年9月間，開車
    經過三義附近，壓縮機壞掉，送去原廠修，技師才說這原車
    主在最後一次進行保養時，里程數幾乎到38萬公里了，我們
    才知道里程數被偷調，知道之後，我先生因認為是朋友，所
    以沒去找被告理論，我先生過世後，確實有要被告將本案車
    輛買回，但價錢談不攏云云。惟就黃微晴是否與趙國宏一同
    到場乙節，友人洪進興雖證稱：104年2月2日我與趙國宏、
    黃微晴一同前往被告所經營之車行購車，我與趙國宏各買一
    輛，同一天掛牌，接洽者是被告云云。然查：
　⑴依被告歷次供述及當天在場之證人許竣凱所為之證述，104年
    2月2日前往被告經營之車行購買本案車輛者僅趙國宏一人，
    洪進興與黃微晴並未一同前來，洪進興是其他時間前來購車
    ，已與證人黃微晴、洪進興所述不同；且依被告所提出之行
    照影本觀之，被告售予洪進興之自小客車（車號000-0000號
    ）過戶日期為104年2月6日，與本案車輛之過戶日期（104年
    2月2日）不同，洪進興所述其與本案車輛同日向被告購買、
    過戶等情是否可信，亦有疑問。況且洪進興始終證述不知被
    告與趙國宏購買本案車輛之過程、里程數，是以本院無從以
    證人黃微晴、洪進興之證述相互補強，而對被告為不利之認
    定。
　⑵至於檢察官所指另一證人即曾任職○○車行之蔡勝南之證述，
    證人蔡勝南雖證稱：就算老經驗或者內行人也看不出車輛遭
    調整里程數等語，然其亦證稱：趙國宏購車時，業已離職，
    不知本案情形等語，可見證人蔡勝南對於本案車輛交易之過
    程，被告是否有告知趙國宏里程數不準確，或者更換中古儀
    表板之情事，證人蔡勝南全然不知，其既對本案車輛交易情
    形全然不知，其證述無從與告訴代理人黃微晴之指訴相互補
    強而得據以對被告為不利之認定。
　⑶又依告訴代理人黃微晴於警局所提出之本案車輛「（104年2
    月2日）中古車（介紹買賣）合約書」（警卷第29頁），該
    上述合約書約定事項第5點記載「甲方（賣方）以現車況、
    現里程數及配修交付乙方（買方）本車里程數可能因里程錶
    損壞更換、人為調表...等因素，故無法表示其真實里程數
    ，甲方已充分盡善告知義務，乙方確認簽名（簽名處空白）
    」，此一買賣契約類型，與被告所提出與其他顧客間中古車
    買賣契約類型，契約內標明里程錶數者不同，有被告所提出
    之中古契約買賣合約書在卷可查（見他卷第33頁、原審卷第
    89-95頁），雖然當時在合約書之乙方處及上述條款簽名處
    ，趙國宏並未在上面簽名。但此次交易既然使用此種「不保
    證里程數正確」的合約書，而未使用另一種「明白記錄里程
    表公里數」的合約書，此顯示被告所辯因更換儀表板，里程
    數不準，才會使用此種不標明確切里程數之中古車買賣契約
    書乙節，並非無據，故被告確有可能告知趙國宏本案車輛有
    更換中古儀表板，里程數可能不准，其與趙國宏間確實存在
    買賣雙方「約定不在意里程數」或「共同認知里程數可能不
    準確」之可能性，里程數準確與否，應非被告與趙國宏間就
    本案車輛交易之重要且經被告擔保而不可變更之事項，自不
    能僅以本案車輛里程數與實際不同，即認被告有詐欺取財之
    犯行。
　⑷再者，本件趙國宏如於購入本案車輛時，遭被告隱瞞而不知
    本案車輛里程數不正確而確有遭被告詐欺取財，則依告訴代
    理人黃微晴、證人張鈞咸之證述及卷附國通汽車永康廠修車
    履歷、國通汽車110年6月8日函與所附維修車履歷及保修紀
    錄明細截圖（警卷第51-65頁、原審卷第155-157頁、警卷第
    33頁），趙國宏至少於107年9月間，本案車輛進原廠維修時
    ，已知里程數不正確，且與購車時之里程數相差甚巨，而趙
    國宏生前從事中古機械標售、買賣之工作，且與被告相熟，
    此經證人趙禹傑、黃微晴、洪進興證述在卷，證人蔡勝南甚
    至證述趙國宏曾在其他中古車行幫忙，可見趙國宏對於中古
    車買賣事項、車況查詢，並非全然不知。依上述各情觀之，
    瞭解中古車買賣事項與車況查詢，且與被告認識之趙國宏，
    如知悉被告隱瞞公訴人所指調整里程數或者更換中古車儀表
    板等購車重大不實事項後，衡諸常情，其應會與找出售該車
    之被告理論，趙國宏不會直到109年過世前，將近2年之時間
    ，未曾找被告爭執本案車輛里程數遭調整或不正確。是以，
    被告是否有公訴人所指對購入本案車輛之趙國宏隱瞞里程數
    不實或者更換中古儀表板等情事，而以之對趙國宏詐欺取財
    之犯行，實有疑問。
  ㈢綜上所述，本案依公訴人所提之證據，雖可證明被告出售之
    本案車輛，里程數不正確，然依上述證據觀之，告訴代理人
    黃微晴所為不利被告之指訴，並無證據可資補強至一般人可
    確信其為真實之程度，而被告所為實際購車者趙國宏購車時
    應知里程數不正確（更換中古儀表板）之辯解，又非無據，
    本件應屬不能證明被告犯罪，自應諭知被告無罪之判決。
四、原審以被告犯罪無法證明，因而對被告為無罪之判決，核其
    認事用法並無不當，檢察官上訴以前詞指摘原審無罪判決為
    不當，然證人洪進興、蔡勝南之證述何以無法補強告訴代理
    人黃微晴之指訴為真實，業經論述如前，檢察官猶執此指摘
    原判決認定不當，此部分上訴並無理由；又趙國宏雖未在本
    案車輛交易合約書上簽名，然該合約書確係為本案車輛交易
    所簽，且與擔保行駛里程之中古車交易所簽之契約不同，可
    見被告與趙國宏就本件車輛買賣之交易，並未擔保行駛里程
    數；且趙國宏在明確知悉車輛行駛里程數後，於生前未曾找
    被告理論里程數不實之事，可見其事前應知里程數不正確（
    或者更換中古儀表板），被告交易時並未隱瞞，應對被告為
    有利之認定，亦經本院論述如前，檢察官猶執趙國宏於上述
    買賣合約未簽名、里程數為中古車交易重要事項，縱被告曾
    告知更換儀表板，但依證人許竣凱之證述，被告並未告知里
    程數有變更，趙國宏即使未向被告查證里程數調降之事，仍
    無礙被告詐欺取財犯行之成立為由，指摘原判決不當，亦無
    理由。是以，本件檢察官上訴無理由，應予駁回。
據上論斷，應依刑事訴訟法第368條，判決如主文。　　
本案經檢察官吳維仁提起公訴，檢察官黃信勇提起上訴，檢察官
章京文到庭執行職務。　　
中　　華　　民　　國　　111 　年　　3 　　月　　29　　日
                  刑事第五庭    審判長法　官  蔡廷宜
                                      法　官  翁世容
                                      法　官  林坤志
以上正本證明與原本無異。
不得上訴。
　　　　　　　　　　　　　　　　　　　書記官  凌昇裕
中　　華　　民　　國　　111 　年　　3 　　月　　29　　日